【裁判字號】    89,易,3607
【裁判日期】    900312
【裁判案由】    賭博
【裁判全文】
臺灣板橋地方法院刑事判決                        八十九年度易字第三六七號
    公  訴  人  臺灣板橋地方法院檢察署檢察官
    被      告  乙○○
                甲○○
                庚○○
                丙○○
    右  一  人
    選任辯護人  唐豪律師
右列被告等因賭博案件，經檢察官提起公訴（八十九年度偵字第二四七○號），本院
判決如左：
    主  文
乙○○、甲○○共同意圖營利，聚眾賭博，各處有期徒刑伍月，如易科罰金，均以
佰元折算壹日。扣案之麻將牌貳付、骰子伍付、無線對講機貳具、監視器鏡頭貳個、
監視顯示器貳台、帳單貳張，均沒收。
庚○○共同連續意圖營利，聚眾賭博，處有期徒刑伍月，如易科罰金，以佰元折算
壹日。前項扣案之麻將牌貳付、骰子伍付、無線對講機貳具、監視器鏡頭貳個、監視
顯示器貳台、帳單貳張，均沒收。
丙○○無罪。
    事  實
一、辛○○（俟到案後另行審結）意圖營利，基於供給賭博場所及聚眾賭博之概括犯
    意，自民國八十九年一月二十日起（起訴書誤為自八十九年一月十七日起），提
    供其向不知情之劉甘含笑（業經檢察官為不起訴處分）所承租位於臺北縣板橋市
    ○○○路一七九號之地下室，作為賭博之場所，並各以每日新台幣（下同）二千
    元之代價，自八十九年一月二十一日起，僱用與其有共同犯意聯絡之庚○○，自
    同年月二十三日起，僱用有共同犯意聯絡之乙○○〔乙○○曾於八十年間因犯賭
    博罪，經本院於八十年四月二十七日以八十年度簡字第二九二號判決罰金一萬元
    ，同年六月二十四日確定，同年八月六日罰金繳清執行完畢；復於八十二年間因
    犯賭博罪，經本院於八十二年五月二十日以八十二年度易字第二六四五號判決有
    期徒刑四月，併科罰金五千元，同年七月九日確定，同年八月十三日易科罰金並
    罰金繳清執行完畢，均不構成累犯〕及甲○○〔甲○○曾於八十一年間因犯賭博
    罪，經本院於八十二年一月十八日以八十二年度板刑簡字第四五號判決罰金一萬
    元，同年二月二十二日確定，同年四月十三日罰金繳清執行完畢；復於八十二年
    間因犯妨害風化罪，經台灣高等法院於八十二年八月二十六日以八十二年度上訴
    字第二三○四號判決有期徒刑四月，八十三年一月六日經最高法院以八十三年度
    台上字第三一號判決上訴駁回確定，同年七月三十一日執行完畢；又於八十八年
    間因犯侵占罪，經台灣高等法院於八十九年三月二十一日判決有期徒刑八月，同
    日確定，嗣經通緝到案送監執行，現在執行中，均不構成累犯〕，辛○○並提供
    其所有之無線對講機、監視器鏡頭、監視顯示器為工具，供乙○○、甲○○及庚○○擔任把風及賭場內外之聯絡工作，而於每日約十七時許開始聚集不特定人在
    上址地下室內，用辛○○所有提供之麻將牌筒子及骰子為賭具，其賭博方式，由
    賭客輪留作莊，以「麻將筒子」點數比大小決定輸贏之方式，供其他賭客自由押
    注賭博財物，賭客每贏得一萬元辛○○從中抽取四百元頭金之方式牟利。嗣於八
    十九年一月二十三日二十二時三十許，適有賭客己○○及姓名年籍不詳者共十餘
    人在上址賭博財物時，為警當場查獲乙○○、甲○○、庚○○及賭客己○○（另
    依違反社會秩序維護法裁處，辛○○及其餘賭客約十餘人當場趁隙逃逸），並扣
    得辛○○所有，供其與乙○○、甲○○、庚○○共同意圖營利經營上開賭場所用
    之麻將牌二付、骰子五付、無線對講機二具、監視器鏡頭二個、監視顯示器二台
    、帳單二張。
二、案經臺北縣警察局移送臺灣板橋地方法院檢察署檢察官偵查起訴。
    理  由
壹、有罪部分：（即被告乙○○、甲○○、庚○○部分）
一、右揭事實，迭據被告乙○○、甲○○、庚○○於警訊及偵審中供承不諱，且互核
    一致，並與證人即查獲之賭客己○○於警訊中所供述之聚賭情節相符（見偵查卷
    第十六頁、第十七頁），本案查獲之經過，並據證人即前往查獲之警員戊○○、
    鄭祖德、丁○○及壬○○分別於偵、審中結證在卷（見偵查卷第七十頁、第九十
    頁及本院八十九年十月二十三日、同年十一月六日之訊問筆錄），另有經指認共
    犯辛○○之筆錄、口卡片（見偵查卷第五頁反面、第七頁反面、第九頁反面、第
    十二頁、第三十四頁、第三十五頁及本院八十九年十一月六日之訊問筆錄）、房
    屋租賃契約書一份（見偵查卷第三十七頁）、現場照片十一張（見偵查卷第八十
    三頁、第八十四頁）、搜索扣押證明筆錄附卷，及麻將牌二付、骰子五付、無線
    對講機二具、監視器鏡頭二個、監視顯示器二台、帳單二張扣案足資佐證。事證
    明確，被告乙○○、甲○○、庚○○三人之犯行，均堪以認定，應依法論科。
二、核被告乙○○、甲○○、庚○○意圖營利，基於供給賭博場所及聚眾賭博之犯意
    ，以每日二千元之代價受僱於辛○○，擔任賭場把風及內外聯絡工作之行為，均
    係犯刑法第二百六十八條前段之意圖營利供給賭博場所罪及同條後段之意圖營利
    聚眾賭博罪，被告庚○○（自八十九年一月二十一日起）、被告乙○○及甲○○
    （均自八十九年一月二十三日起）與辛○○間，互有犯意聯絡及行為分擔，皆為
    共同正犯。被告庚○○就其所犯自八十九年一月二十一日起至同年月二十三日之
    三次意圖營供給賭博場所及利聚眾賭博行為，各時間密接，所犯罪名及構成要件
    相同，顯係基於概括犯意反覆為之，均為連續犯，各應以一罪論，並加重其刑。
    又被告等三人各所犯上開意圖營利供給賭博場所及意圖營利聚眾賭博二罪，具方
    法（供給賭博場所）與目的（聚眾賭博）之牽連關係，應從情節較重之刑法第二
    百六十八條後段之聚眾賭博罪處斷（最高法院八十年度台上字第二九七號、前司
    法行政部刑事司六十六年五月卅一日台六十六刑(二)函字第○八○九號函、司法院
    （七四）廳刑一字第一○○三號函均同此意旨）。爰審酌被告庚○○、乙○○、
    甲○○等三人犯罪之動機、目的、手段，及被告乙○○及甲○○之素行不佳，有
    如事實欄所載之多次前科紀錄，此有渠等二人台灣高等法院檢察署刑案紀錄簡覆
    表及台灣高等法院被告全國前案記錄表在卷可稽，聚集多人賭博並兼提供場所，
    敗壞社會善良風俗，被告等三人均係附從共同正犯辛○○而參與、且犯罪後皆坦
    承犯行之態度等一切情狀，分別量處如主文所示之刑。又被告等三人行為後原刑
    法第四十一條之規定：「犯最重本刑為三年以下有期徒刑之刑之罪，而受六月以
    下有期徒刑或拘役之宣告，因身體、教育、職業或家庭之關係，執行顯有困難者
    ，得以一元以上三元以下折算一日，易科罰金。」，已於九十年一月四日經修正
    為刑法第四十一條第一項，該條之規定為：「犯最重本刑為五年以下有期徒刑之
    刑之罪，而受六月以下有期徒刑或拘役之宣告，因身體、教育、職業或家庭之關
    係或其他正當事由，執行顯有困難者，得以一元以上三元以下折算一日，易科罰
    金。但確因不執行所宣告之刑，難收矯正之效，或難以維持法秩序者，不在此限
    。」，並於同年月十日經總統公布施行，經新舊法比較結果，修正後之新法對被
    告等三人易科罰金之宣告均不生影響，爰均適用裁判時之新法諭知易科罰金之折
    算標準，以示懲儆。賭場內扣案之麻將牌二付、骰子五付、無線對講機二具、監
    視器鏡頭二個、監視顯示器二台、帳單二張，係共同正犯辛○○所有，且係供其
    與乙○○、甲○○、庚○○共同意圖營利而經營賭場所用之物等情，業據被告庚○○供明在卷（見偵查卷第八頁），並有搜索扣押證明筆錄在卷可證（見偵查卷
    二十五頁），上開各物，均依刑法第三十八條第一項第二款之規定，併予宣告沒
    收。
三、公訴意旨另認：被告乙○○、甲○○及庚○○均係自八十九年一月十七日起受僱
    於共同正犯辛○○共同意圖營利經營賭場之犯行云云，推其意旨，無非係以同案
    被告丙○○於警訊中供稱：「：：我知道該賭場經營至少有六天以上：：。」（
    見偵查卷第十四頁）等語，及本件於同年月二十三日為警查獲等情，而推論認定
    該賭場係自八十九年一月十七日起開始經營且自斯時起僱用被告庚○○、乙○○
    、甲○○等三人擔任把風之論據。惟按犯罪事實應依證據認定之，刑事訴訟法第
    一百五十四條定有明文。經查，被告乙○○、甲○○及庚○○皆始終供稱：庚○○係自同年月二十一日起，乙○○及甲○○則均於遭查獲之同年月二十三日方第
    一天受僱於辛○○擔任把風等情（分見偵查卷第六頁、第七頁反面、第九頁反面
    、第四十三頁反面、第六十七頁反面、本院八十九年十月二十三日訊問筆錄），
    且被告丙○○於警訊中所為之前開供述，經本院調查審酌結果認為不足採信（詳
    如後述之理由欄貳），則公訴人上開就被告乙○○、甲○○及庚○○之犯罪時間
    所為認定，即有未洽，此外復查無其他積極證據足以證明被告庚○○、乙○○、
    甲○○於前述期日起即有受僱擔任賭場把風之犯行，揆諸前開規定，本應為諭知
    無罪，惟公訴意旨認被告乙○○及甲○○起訴八十九年一月十七日起至同年月二
    十二日止間之犯行部分，及就被告庚○○自八十九年一月十七日起至同年月二十
    日止間之犯行部分，與被告等三人前開論罪科刑部分有連續犯之裁判上一罪關係
    ，爰不另為無罪之諭知，附此敘明。
貳、無罪部分：（即被告丙○○部分）
一、公訴意旨略以：被告丙○○與辛○○、乙○○、甲○○、庚○○共同意圖營利，
    由辛○○提供其所承租位於台北縣板橋市○○○路一七九號之地下室為賭博場所
    ，自八十九年一月十七日起至同年月二十三日二十二時三十分許遭查獲時止，聚
    集不特定人在該地下室內，以「推筒子」麻將方式賭博財物，並以賭資每一萬元
    抽取四百元為頭金，丙○○則提供賭博場所資金供賭場及賭客運用，因認被告丙○○亦涉有刑法第二百六十八條之意圖營利供給賭博場所及聚眾賭博罪嫌云云。
二、公訴人認被告丙○○涉有意圖營利供給賭博場所及聚眾賭博犯行，無非依據丙○○於警訊時坦承：「（問：你綽號為何？參加該賭場有多少次？輸贏為何？）我
    綽號叫「婷婷」，也叫「小琪」，我至該賭場僅貳次，均是輸錢：：。（問：帳
    單上所記載之「婷婷」以藍筆記錄五條橫線是何意思？）該以藍筆所劃之橫線是
    每一橫線代表有拾萬元在賭場內，五條橫線代表伍拾萬：：而我的錢是「阿德」
    叫我帶去借給賭客看，表示賭場經營者是很有錢的，故我才帶去的：：。」等語
    （見偵查卷第十四頁）；而被告乙○○、庚○○、甲○○及賭客己○○於警訊時
    均稱被告丙○○當時確實在賭場內（見偵查卷第六頁、第八頁、第十頁、第十七
    頁）；及本件查獲之警員戊○○於偵查時亦結證稱：「（問：丙○○你為何認為
    她是賭客？）我有親眼看見，她沿水溝走出來，因為我穿便服不知我是刑警，而
    我聽到四五個人在聊還好跑出來，：：我只有一人，再回去請組長支援來查獲丙○○及另一賭客。」等語（見偵查卷第七十一頁）；再參酌扣案之帳單上確有於
    「婷婷」項下記載五橫筆（見偵查卷第二十六頁、第二十七頁）等情，為其所憑
    之論據。
三、按犯罪事實應依證據認定之，無證據不得推定其犯罪事實。又不能證明被告犯罪
    者，應諭知無罪之判決，刑事訴訟法第一百五十四條、第三百零一條第一項分別
    定有明文。又按被告之自白為證據之一種，須非出於強暴、脅迫、利誘、詐欺或
    其他不正之方法，且與事實相符者，方得採為證據，故被告雖經自白，仍應調查
    其他必要之證據，以察其與事實是否相符，苟無法證明其與事實相符，根本即失
    其證據之證明力，不得採為判斷事實之根據，最高法院著有四十六年台上字第八
    ○九號判例可資參照。訊據被告丙○○堅決否認提供資金供賭場或賭客運用，辯
    稱：伊在警訊中所供均非事實，伊並未曾到過該賭場，是在路邊西藥房買完藥走
    出門口時，遭查緝本件之警員盤查，因見伊身上帶有八十萬元之鉅額現金，即誤
    認伊為查緝當時趁隙逃逸之賭客，而予以查扣，嗣因急欲取回被扣押之八十萬元
    ，乃在警局中聽從該承辦警員之誤導而胡亂作答，警訊時所稱「阿德」之人，係
    伊情急之下所編，所稱「秋水」（即插股之意）是在警局中聽另一名一起被抓的
    賭客（即己○○）所說，才知道是插股的意思，伊綽號為「小琪」而非「婷婷」
    ，該八十萬元係伊當天向互助會首所領取之得標會款，並非提供賭場使用之資金
    等語。經查：
  (1)證人即遭查獲之賭客己○○於警訊中固供稱伊認識丙○○，其綽號為「婷婷」等
    語（見偵查卷第十七頁），惟嗣於本院審理時則改稱：「是有一個叫亭亭（婷婷
    之誤）之人，但不是在場之丙○○。」、「實際上我不認識丙○○。」云云（見
    本院八十九年十一月二十七日訊問筆錄），其說詞前後不一，另參酌警訊中訊問
    證人己○○之警員壬○○於本院審理時所證稱「（問：他（即己○○）有說只認
    識丙○○之人嗎？）在現場時，他說只認識「婷婷」之人，帶回後經查「婷婷」
    就是所謂之丙○○。」等語，衡諸常理，查獲當時僅查獲己○○及本件四名被告
    ，而非人數眾多之情形，且其中僅丙○○為女性，若丙○○即為己○○所唯一認
    識之「婷婷」，己○○在現場時之陳述，應可直接指認該綽號「婷婷」之丙○○
    ，即係其唯一認識之人，而非在現場時泛稱「只認識婷婷」，俟於警局方由警員
    「經查婷婷就是丙○○」，方合乎常理。本院為期慎重，經被告丙○○及證人己○○之同意，函請法務部調查局安排為渠等二人測謊，經該局以控制問題法及混
    合問題法實施測謊鑑定結果認：丙○○就所稱：「沒有提供資金給賭場；當
    天沒有在賭場內參與賭博；「婷婷」不是其綽號」等情；己○○就其所稱：「
    丙○○不是其所認識的「婷婷」；當天在賭場內沒有看到丙○○；警訊中
    稱認識丙○○完全是配合警方所作的供述」等語，經測試二人均無情緒波動反應
    ，研判均未說謊，此有法務部調查局九十年一月二十日（九十）陸（三）字第八
    九一○三五六七號鑑定通知書一份在卷可資參照。此益徵證人己○○嗣後於本院
    審理中所稱：伊不認識丙○○，「婷婷」另有其人一節，應堪採信。
  (2)被告丙○○辯稱身上攜帶遭查扣之八十萬元，係甫領取之互助會得標會款乙節，
    業據證人即互助會首王張鳳卿於偵查中證述：「是，她跟我互助會，她在一月二
    十日標到會，一月二十三日收會錢給她，我收了八十二萬元給她，：：我在晚上
    八點多給她，我與丙○○一齊去館前西路吃海產：：。」等語明確，並有卷附之
    互助會會單一紙附卷可稽（見偵查卷第七十六頁反面、第八十一頁），此與被告
    丙○○前開所辯之情形互核一致，應堪採信。
  (3)本件查獲之警員戊○○固於偵查時證稱：有親眼看見丙○○及其他許多人沿排水
    溝走出來，因其只有一人，再回去請組長支援，而查獲丙○○及另一賭客等語（
    見偵查卷第七十一頁）。然警員戊○○既非當場對於所見沿排水溝逃逸之人實施
    逮捕，而係離開現場請求支援後再返回實施逮捕，而其他參與查緝之警員鄭祖德
    及丁○○，均未親見丙○○在賭場內，亦未親見丙○○沿排水溝逃逸，此有渠等
    二人分別於偵查及本院審理之訊問筆錄在卷可查（見偵查卷第九十頁及本院八十
    九年十月二十三日之訊問筆錄），則就當時現場混亂，且逃逸人數眾多，目睹之
    警員戊○○又曾因尋求支援而離開目睹現場，則被告丙○○是否遭到誤認，即非
    無疑。
  (4)同案被告乙○○、庚○○及甲○○固於警局初訊中供承：丙○○於查獲前在賭場
    內，惟均供稱丙○○係「賭客」，而非供稱丙○○有提供資金與賭場或賭客使用
    ，或參與賭場經營者之情形（見偵查卷第六頁、第八頁、第十頁），此與公訴人
    所起訴之事實，已有未合；再者，同案被告乙○○嗣於偵查中已改稱「（問：當
    時丙○○在何處？）我沒有看過她。」（見偵查卷第六十七頁反面），是其供述
    前後不一，互相矛盾而顯有瑕疵，從而，同案被告三人於前開警訊之供述，均不
    足採為認定被告丙○○確有提供資金供賭場或賭客運用共同參與經營賭場之依據
    。
四、綜上各情，被告丙○○雖曾於警訊中自白提供賭場資金並參與賭博，但無其他必
    要之證據證明該自白與事實相符，揆諸首揭規定及判例意旨，自應排除該警訊中
    自白之證明力，此外，復無其他積極證據足資認定被告丙○○有共同參與經營賭
    博之犯行，自不能徒憑證人即警員戊○○可能誤認之證述，及同案被告庚○○、
    乙○○、甲○○於警訊中有瑕疵且與事實不符之供述，遽入人於罪，既不能證明
    被告丙○○犯罪，自應為無罪判決之諭知。至扣案之八十萬元，係被告丙○○甫
    標得之互助會款，與本案賭博犯罪無涉，故不予宣告沒收。
參、被告辛○○俟到案後另行審結。
據上論斷，應依刑事訴訟法第二百九十九條第一項前段、第三百零一條第一項，刑法
第二條第一項前段、第二十八條、第五十六條、第二百六十八條、第五十五條後段、
第四十一條第一項、第七十四條第一款、第三十八條第一項第二款，罰金罰鍰提高標
準條例第一條前段、第二條判決如主文。
本案經檢察官楊仲農到庭執行職務
中      華      民      國      九十      年      三      月    十二    日
                                      臺灣板橋地方法院刑事第四庭
                                          法  官  劉  大  衛
右正本證明與原本無異。
如不服本判決，應於判決送達後十日內向本院提出上訴狀
                                          書記官  蕭  興  南
中      華      民      國      九十      年      三      月    二十    日
附錄本案論罪科刑法條全文
刑法第二百六十八條：
意圖營利，供給賭博場所或聚眾賭博者，處三年以下有期徒刑，得併科三千元以下罰
金。


司法院資訊處製作；財團法人民間司法改革基金會備份。
